【裁判字號】    88,自,19
【裁判日期】    890712
【裁判案由】    誣告
【裁判全文】
臺灣嘉義地方法院刑事判決                            八十八年度自字第一九號
    自  訴  人  甲○○
    被      告  乙○○
右列被告因誣告案件，經自訴人提起自訴，本院判決如左：
    主  文
乙○○無罪。
    理  由
一、本件自訴意旨略以：自訴人於民國八十二年初至八十三年二月間，靠行福華旅行
    社擔任業務經理職務，在靠行期間被告乙○○共向自訴人借用新台幣六十萬元週
    轉，並開具支票四張予自訴人，但多遭到退票，被告卻置之不理，一直到八十六
    年五月十日自訴人方委託案外人陳永森找嘉義市議員陳盛龍出面協調，從欠款六
    十萬元拆半為三十萬元成立和解，然被告卻仍未能清償，自訴人常催被告還款，
    被告不思如何還款，竟於八十七年七月二十七日捏造不實情節，向法務部調查局
    誣告出售十本即將過期之護照，每本三千元共計三萬元給予自訴人作為不法使用
    ，致使自訴人遭受法務部調查局人員及高雄航空警察局人員之搜索，然並未搜獲
    違法物品，自訴人確實沒有購買被告之護照，被告所為應負誣告之罪責云云。
二、按犯罪事實應依證據認定之，無證據不得推定其犯罪事實；又不能證明被告犯罪
    者，應諭知無罪之判決，刑事訴訟法第一百五十四條、第三百零一條第一項分別
    定有明文；再按刑法第一百六十九條第一項之誣告罪，以使人受刑事或懲戒處分
    之意思向該管公務員誣告為要件，因公務員之推問而為不利於他人之陳述，縱其
    陳述於虛偽，既無申告他人使其受刑事或懲戒處分之意思，即與誣告罪之要件
    不符（最高法院五十三年度臺上字第五七四號參照）；另按刑法第一百六十九條
    第一項誣告罪之成立，係以意圖他人受刑事處分，向該管公務員誣告為其成立要
    件，必以所訴之事實出於虛構為要件，若未能證明向該管公務員所訴之事實出於
    虛構，尚難成立誣告罪名。
三、訊據被告乙○○堅決否認有右開誣告犯行，辯稱：確實出售過期護照予自訴人，
    向法務部調查局人員所陳述之事實為真實，其並無誣告等語。經查，本件自訴人
    所指述之事實，固有法務部調查局嘉義市調查站八十七年四月二十一日、八十七
    年七月二十八日、八十七年七月二十九日調查筆錄在卷為證；惟查，被告乙○○
    於八十七年七月二十八日、八十七年七月二十九日於法務部調查局嘉義市調查站
    所製作之筆錄，固供稱自訴人有向被告購買即將過期之護照等情，然該筆錄之製
    作，係因外交部於八十七年四月二十八日以外（八七）領一字第八七０三０一０
    一三八號函行文法務部調查局，請法務部調查局加強查緝「以偽變造身分證申請
    真護照」犯罪行為，並檢附遭偽變造護照申請人暨申辦護照之福華旅行社名單供
    參考，經法務部調查局嘉義市調查站調查人員查知遭偽變造護照當初係由被告乙
    ○○所申辦，調查局人員方通知乙○○至調查站製作上開筆錄之情，有外交部八
    十七年四月二十八日外（八七）領一字第八七０三０一０一三八號函在卷可證，
    並經法務部調查局嘉義市調查站調查人員朱慶培、張秀鴻、原嘉瑞分別於本院八
    十七年度訴字第一六二號被告乙○○偽造文書案八十八年三月二十九日、八十八
    年四月十二日訊問筆錄中證述在卷，有各該訊問筆錄在卷可稽，是被告乙○○於
    八十七年七月二十八日、八十七年七月二十九日於調查站所製作之筆錄，係因調
    查站調查人員之推問所為不利於他人之陳述，該陳述既無申告他人使其受刑事或
    懲戒處分之意思，即與誣告罪之要件不符；另被告於八十七年四月二十一日法務
    部調查局嘉義市調查站所製作之調查筆錄，檢舉自訴人甲○○有以「人頭戶」辦
    理中華民國護照後，再將上開護照帶往泰國經過偽變造後，出售予俗稱「阿六仔
    」的大陸人民，供大陸人民持該護照使用非法前往外國或台灣，而「人頭戶」如
    再需要申請護照，則以遺失為由申請補發等語，固有法務部調查局嘉義市調查站
    八十七年四月二十一日調查筆錄在卷為證，然乙○○係法務部調查局嘉義市調查
    站之諮詢人員，業據法務部調查局嘉義市調查站調查人員朱慶培於本院八十七年
    度訴字第一六二號被告乙○○偽造文書案八十八年三月二十九日訊問筆錄中陳述
    在卷，是乙○○之上開檢舉陳述，應與諮詢人員「應調查人員之要求」而提供意
    見予調查人員有關，是否為誣告之行為，仍有待斟酌；況乙○○之上開檢舉，與
    其後於八十七年七月二十八日、八十七年七月二十九日於調查站所製作之筆錄，
    內容亦有所吻合，且被告於本院八十七年度訴字第一六二號案及本件審理中均堅
    稱自訴人涉有偽變造護照之行為，業經本院調閱上開卷宗核閱屬實；復徵之被告
    積欠自訴人債款，被告未能清償，自訴人竟仍於八十七年六月間再借予被告支票
    二張使用，每張面額七萬元，業據自訴人、被告陳述在卷，自訴人在被告積欠其
    債款未清償後，竟仍願意再出借支票供被告使用，顯與自訴人所稱被告與渠因債
    務清償問題產生不快情況有違，被告自無因此而誣告自訴人之必要；此外，自訴
    人在本院八十七年度訴字第一六二號偽造文書案判決中，被列為偽造護照之共同
    正犯，有該確定判決在卷可證；是綜上所述，在在顯示自訴人所指述被告涉及誣
    告行為有所疑義，尚無證據證明被告所檢舉事實為虛構之嫌，此外，復查無其他
    積極證據足資證明被告有何誣告犯行，自訴人自訴被告犯罪不能證明，爰依法為
    被告無罪判決之諭知。
據上論斷，應依刑事訴訟第三百四十三條、第三百零一條第一項前段，判決如主文。
中      華      民      國      八十九    年      七    月      十二   日
                                臺灣嘉義地方法院刑事第三庭
                                    法  官  陳  杰  正
右正本證明與原本無異。
如不服本判決，應於判決送達後十日內向本院提出上訴狀( 應附繕本 )。
中      華      民      國      八十九    年      七    月      十四   日
                                    書記官  李  彩  娥


司法院資訊處製作；財團法人民間司法改革基金會備份。
